【裁判字號】    99,易,335
【裁判日期】    990226
【裁判案由】    業務侵占
【裁判全文】
臺灣臺中地方法院刑事判決               99年度易字第335號
公  訴  人  臺灣臺中地方法院檢察署檢察官
被      告  乙○○
上列被告因業務侵占案件，經檢察官提起公訴（98年度偵字第
20951號），本院以簡式審判程序判決如下：
    主    文
乙○○連續犯業務侵占罪，處有期徒刑貳年；又犯業務侵占罪，
處有期徒刑拾月，減為有期徒刑伍月；又犯業務侵占罪，處有期
徒刑壹年；又犯業務侵占罪，處有期徒刑陸月。應執行有期徒刑
貳年拾月。
    犯罪事實及理由
一、本件犯罪事實及證據，均引用檢察官起訴書之記載（如附件
    ）。
二、本件被告如檢察官起訴書犯罪事實欄一(二)所示犯罪之時間，
    係於民國96年4月24日以前，合於中華民國96年罪犯減刑條
    例第2條第1項規定之基準日之前，所宣告之刑又未逾有期徒
    刑1年6月，不在該條例第3條第1項第15款所定排除減刑之列
    ，應依該條例第2第1項第3款之規定，減其刑期二分之一。
三、依刑事訴訟法第273條之1第1項、第299條第1項前段、第310
    條之2、第454條第2項，刑法第2條第1項前段、第56條（修
    正前）、第336條第2項、第51條第5款（修正前），刑法施
    行法第1條之1，中華民國96年罪犯減刑條例第2條第1項第3
    款、第7條、第11條，判決如主文。
中    華    民    國    99    年     2   月    26     日
                        刑事第十三庭  法  官  蔡建興
以上正本證明與原本無異。
如不服本判決應於收受送達後10日內向本院提出上訴書狀，並應
敘述具體理由；其未敘述上訴理由者，應於上訴期間屆滿後20日
內向本院補提理由書（均須按他造當事人之人數附繕本）「切勿
逕送上級法院」。
                                      書記官  黃英寬
中    華    民    國    99    年     2   月    26     日
附錄論罪科刑法條：
中華民國刑法第336條
對於公務上或因公益所持有之物，犯前條第一項之罪者，處一年
以上七年以下有期徒刑，得併科五千元以下罰金。
對於業務上所持有之物，犯前條第一項之罪者，處六月以上五年
以下有期徒刑，得併科三千元以下罰金。
前二項之未遂犯罰之。
附件：
臺灣臺中地方法院檢察署檢察官起訴書
                                     98年度偵字第20951號
    被      告  乙○○  女  40歲（民國○○年○月○日生）
                        住臺中縣大肚鄉○○路222巷8號9樓
                        居臺中縣大肚鄉○○路○段434巷5弄
                        14號
                        國民身分證統一編號：Ｚ000000000號
上列被告因侵占案件，業經偵查終結，認應該提起公訴，茲將犯
罪事實及證據並所犯法條分敘如下：
        犯罪事實
一、乙○○原係新光人壽保險股份有限公司(下稱新光人壽公司)
    之業務員(任職期間自民國85年12月7日起至98年6月6日止)
    ，負責招攬保險及收費服務、各種保險金給付申請及款項轉
    交、保單質押貸款之申請、利息之收取及償還款解繳給公司
    等業務，為從事業務之人員，明知應依該公司之工作規則等
    規定從事業務，不得藉職務上之便利營私舞弊，於收受客戶
    之保單質押貸款清償款後，不論現金或支票，均應於當日繳
    回公司。竟分別為如下之犯罪行為：
（一）乙○○基於意圖為自己不法之所有，並基於業務侵占之概
      括犯意，自93年8月18日起至94年4月19日止，為下列侵占
      行為：
 （1）楊惠卿部分（保單號碼：QB00NXK8、要保人李佩琳、被保
      險人李佩琳）：於93年8月18日，在楊惠卿臺中縣大肚鄉
      ○○路○段36之4號住處，以現金新台幣（下同）50萬元交
      付予乙○○，作為保單號碼為QB00NXK8（要保人李佩琳、
      被保險人李佩琳）之保費，詎乙○○僅將其中6萬元解繳
      新光人壽公司，另44萬元侵占入己。
 （2）楊惠卿部分（保單號碼：QB00U796、要保人楊惠卿、被保
      險人李佩君）：於93年8月31日投保，在楊惠卿臺中縣大
      肚鄉○○路○段36之4號住處，楊惠卿以現金100萬元交付
      予乙○○，作為保單號碼為GQB00U796（要保人楊惠卿、
      被保險人李佩君）之保費，詎乙○○僅將其中6萬元解繳
      新光人壽公司，另94萬元侵占入己。
 （3）朱美玉部分（保單號碼：QB00X058、要保人朱美玉、被保
      險人朱美玉）：於93年9月13日投保，在朱美玉臺中縣大
      肚鄉○○路○段2巷28號住處，以現金30萬元交付予乙○○
      ，作為保單號碼為QB00X058（要保人朱美玉、被保險人朱
      美玉）之保費，詎乙○○僅將其中6萬元解繳新光人壽公
      司，另24萬元侵占入己。
 （4）林美麗部分（保單號碼：QB02LL68、要保人林美麗、被保
      險人林美麗）：於94年3月2日投保，在林美麗臺中縣大肚
      鄉○○路○段215號住處，以現金30萬元交付予乙○○，作
      為保單號碼為QB02LL68（要保人林美麗、被保險人林美麗
      ）之保費，詎乙○○僅將其中5萬元解繳新光人壽公司，
      另25萬元侵占入己。
 （5）林美麗部分（保單號碼：QB02XEN0、要保人林美麗、被保
      險人林美麗）：於94年4月19日投保，在林美麗臺中縣大
      肚鄉○○路○段215號住處，以現金100萬元交付予乙○○
      ，作為保單號碼為QB02XEN0（要保人林美麗、被保險人林
      美麗）之保費，詎乙○○僅將其中10萬元解繳新光人壽公
      司，另90萬元侵占入己。
（二）乙○○基於意圖為自己不法之所有，並基於業務侵占之犯
      意，於95年10月31日，將保險客戶楊惠卿（保單號碼：QB
      086NE3、要保人楊惠卿、被保險人楊惠卿）在楊惠卿臺中
      縣大肚鄉○○路○段36之4號住處，以現金50萬元交付予乙
      ○○，作為保單號碼為QB086NE3保險單之保費，詎乙○○
      僅將其中5萬元解繳新光人壽公司，另45萬元侵占入己。
（三）乙○○基於意圖為自己不法之所有，並基於業務侵占之犯
      意，於96年5月4日，將保險客戶林美麗（保單號碼：QB0B
      K557、要保人林美麗、被保險人林美麗）在臺中縣大肚鄉
      ○○路○段215號住處，以現金100萬元交付予乙○○，作
      為保單號碼為QB0BK557保險單之保費，詎乙○○僅將其中
      10萬元解繳新光人壽公司，另90萬元侵占入己。
（四）乙○○基於意圖為自己不法之所有，並基於業務侵占之犯
      意，於97年2月19日，將保險客戶林志仲（保單號碼：JMB
      95291、要保人林志仲、被保險人林志仲）在臺中縣大肚
      鄉○○路○段428巷9弄70號住處，交付與乙○○付款人為
      新光銀行烏日簡易型分行、支票號碼AY0000000、金額10
      萬7500元作為償還保險單貸款之支票1張，存入其母親黃
      陳秀花帳戶內，以此方式侵占入己。
二、案經新光人壽公司告訴偵辦。
        證據並所犯法條
一、上開犯罪事實，業據被告乙○○於偵察中坦承不諱，核與告
    訴代理人甲○○於偵查中指述之情節相符，此外，復有證人
    朱美玉、林志仲、林美麗、楊惠卿於偵查中證述綦詳，此外
    ，復有新光人壽保險公司人身保險業務員登錄情形查詢、林
    美麗聲明書4張、林美麗保單號碼：QB02LL68、QB02XEN0、
    Q B0BK557要保書各1份、朱美玉聲明書1紙、朱美玉保單號
    碼：QB00X058要保書1份、郵政定存單影本、郵政定期儲金
    轉存申請書影本、定期儲金存單歷史交易活動詳情表各1紙
    、楊惠卿聲明書2紙、李佩琳保單號碼QB00NXK8、李佩君保
    單號碼QB00U796、楊惠卿保單號碼QB086NE3各1份及匯款、
    提款資料影本各1份；林志仲聲明書1紙、林志仲保單號碼
    JMB 95291要保書1份、林志仲保單貸款資料明細1紙、林志
    仲簽發之支票影本1紙、乙○○聲明書、同意書3紙等附卷可
    稽。是被告乙○○之犯嫌洵堪認定。
二、按被告行為後，刑法於94年2月2日修正公布，並於95年7月
    1日起施行。按行為後法律有變更者，適用行為時之法律。
    但行為後之法律有利於行為人者，適用最有利於行為人之法
    律，現行刑法第2條第項定有明文。又連續犯及牽連犯部分
    ，現行刑法已刪除第56條連續犯之規定，此刪除雖非犯罪構
    成要件之變更，然顯已影響刑罰之法律效果，仍屬法律有變
    更。經比較刑法修正前後關於得否成立連續犯之情形，應以
    修正前刑法較有利於被告。故核被告乙○○所為犯罪事實（
    一）（1）至（5）部分：係犯刑法第336條第2項之業務侵占
    罪嫌，其係以一概括犯意連續為上開（1）至（5）之犯行，
    請另以連續犯；另核被告乙○○所為犯罪事實（二）、（三
    ）、（四）之犯行，係犯刑法第336條第2項之業務侵占罪嫌
    ，被告乙○○所為上開（一）至（四）之犯行，犯意個別，
    行為互殊，請予以分論併罰。
三、依刑事訴訟法第251條第1項提起公訴。
    此    致
臺灣臺中地方法院
中    華    民    國    98    年    12    月    24    日
                              檢察官  丙○○
本件正本證明與原本無異
中    華    民    國    99    年    1     月    4     日
                              書記官  金耀中

司法院資訊處製作；財團法人民間司法改革基金會備份。
